【裁判字號】    89,交上易,42
【裁判日期】    890517
【裁判案由】    過失傷害
【裁判全文】
臺灣高等法院高雄分院刑事判決                    八十九年度交上易字第四二號
    上  訴  人  臺灣高雄地方法院檢察署檢察官
    被      告  乙○○
右上訴人因被告過失傷害案件，不服臺灣高雄地方法院八十八年度交易字第六六三號
中華民國八十九年一月二十日第一審判決（聲請簡易處刑案號：臺灣高雄地方法院檢
察署八十八年度偵字第一七九一四號，原審法院鳳山簡易庭認不宜適用簡易判決處刑
程序，而移由原審法院普通庭適用通常程序審理），提起上訴，本院判決如左：
      主  文
上訴駁回。
      理  由
一、公訴意旨略以：被告乙○○於民國八十七年十二月十八日十八時許，騎乘車牌號
    碼ＯＯＸ—八五○號重型機車，沿高雄市○○○路由西往東方向行駛，途經該路
    十一號前，本應注意汽車行駛時，駕駛人應注意車前狀況，並隨時採取必要之安
    全措施，而依當時情形，又無不能注意之情形，竟疏於注意，致撞及由南往北違
    規橫越道路之行人甲○○○倒地，甲○○○因此受有頭部外傷、顱內出血等傷害
    ，因認被告涉犯刑法第二百八十四條第一項前段之過失傷害罪。
二、按犯罪事實應依證據認定之，無證據不得推定其犯罪事實；又不能證明被告犯罪
    者，應諭知無罪之判決，刑事訴訟法第一百五十四條、第三百零一條第一項分別
    定有明文。而認定不利於被告之事實，須依積極證據，苟積極證據不足為不利於
    被告之事實之認定時，即應為有利於被告之認定，更不必有何有利之證據。而此
    所謂證據，須確能為被告有罪之證明，而無瑕疵可指者，始足當之；其為訴訟上
    之證明，則須至任何之一般人均認其為真正，而無所懷疑之程度；犯罪事實之認
    定，應憑證據，如未能發現相當證據，或證據不足以證明，自不能以推測或擬制
    之方法，以為裁判之基礎，最高法院三十年上字第八一六號、六十九年度台上字
    第四九一三號、七十六年度台上字第四九八六號、四十年台上字第八六號判例可
    資參酌。又汽車駕駛人對於防止危險發生之相關交通法令之規定，業已遵守，並
    盡相當之注意義務，以防止危險發生，因其對於不可知之對方違規行為並無預防
    之義務，且可信賴他人亦能遵守交通規則並盡同等注意義務，是若其已遵守相關
    交通法令，並盡相當之注意，而仍因他人之行為有過失致發生交通事故，當無以
    課其過失責任。
三、訊據被告乙○○對於上開時、地，與告訴人甲○○○發生車禍，並導致告訴人受
    傷之事實，固不否認，惟堅決否認其駕駛行為有何過失，辯稱：當時伊騎機車沿
    青年二路行駛，本來從甲○○○後面要通過了，可是甲○○○突然後退，才會碰
    到機車的等語。經查：
    （一）高雄市○○○路係柏油路面，雙向共劃分四線快車道及二線慢車道，雙向
          快車道間並劃有分向限制線（即雙黃線），車禍發生時，青年二路由西往
          東方向之慢車道，幾為路旁違規停車之車輛佔滿，而車禍發生後，被告所
          騎乘之機車向右（即往南方向）傾倒，機車前、後輪分別距青年二路由西
          往東方向之內、外側快車道分道線二．一公尺及二．○公尺（按該外側快
          車道寬三．五公尺）之情，有道路交通事故調查報告表暨表上警繪現場圖
          及現場照片三幀附卷可證（見警卷第七頁、原審卷第二十八頁），顯然肇
          事時被告所騎機車在快車道上，應無疑義。
    （二）被告迭於警訊及偵查、原審審理暨本院調查、審理中均供稱：當時伊係騎
          車沿青年二路由西往東方向行駛，甲○○○站在快車道上欲橫越馬路，因
          為閃避一輛自小客車，乃又後退，才會撞及伊的機車等語；而告訴人於警
          訊時亦明白陳稱：伊走青年二路北向南行走，去找朋友後，要回家南向北
          走（見原審卷第十頁），車禍發生時，伊係站在黃色的線上，那個地方車
          子、人、機車均可以走的（見原審卷第二十三頁反面）等情，且證人熊旭
          東於本院調查時結證稱：機車停在快車道處，．．當時行人要過馬路（見
          本院八十九年四月二十日筆錄），顯見本件車禍之發生，應係被告依規定
          騎乘重型機車沿青年二路外側快車道行駛，至肇事地點時，適有不解交通
          安全規則之行人（即告訴人）甲○○○貿然違規穿越劃有分向限制線，禁
          止行人穿越之青年二路，被告見狀一時閃煞不及，其機車左前方撞及告訴
          人後，始向右傾倒至為灼然。
    （三）本件車禍發生時，被告既係依規定行駛於其路權所在之車道，則其自可信
          賴告訴人或其他行人當亦同樣遵守交通規則，依規定行走，是對因告訴人
          不可知之交通違規行為所肇致之交通事故，自難課被告以過失之責任。又
          本件車禍經原審法院送請高雄市政府車輛行車事故鑑定委員會鑑定結果，
          亦同為「甲○○○：穿越道路不當，為肇事原因。乙○○：無肇事原因。
          」之認定，此有該委員會高市鑑字第八八一一一二四號鑑定意見書存卷可
          參（見原審卷第三十五頁反面），尚難認被告有何過失情形。此外復查無
          其他積極證據證明被告之駕駛行為有何過失情形，被告之犯罪即屬不能證
          明。
四、原審為被告無罪之諭知，核無不合。上訴人臺灣高雄地方法院檢察署檢察官以被
    告既已發現告訴人站在車道上，自應提高警覺，減速慢行，以防意外之發生，認
    被告顯有過失傷害之嫌，提起上訴，指摘原判決違誤，尚無理由，應予駁回。
據上論斷，應依刑事訴訟法第三百六十八條，判決如主文。
本案經檢察官張其主到庭執行職務。
中      華      民      國    八十九    年      五      月     十七     日
                              臺灣高等法院高雄分院刑事第五庭
                                  審判長法官  吳水木
                                        法官  洪慶鐘
                                        法官  陳朱貴
右正本證明與原本無異。
不得上訴。
        書記官  洪梅枝
中    華    民    國     八十九     年       五       月    十 九       日
                                                                        Ｆ


司法院資訊處製作；財團法人民間司法改革基金會備份。
